【裁判字號】    99,簡上,25
【裁判日期】    990602
【裁判案由】    債務人異議之訴
【裁判全文】
臺灣屏東地方法院民事判決              99年度簡上字第25號
上  訴  人  甲○○
被上訴人    歐力士實業股份有限公司
法定代理人  乙○○
訴訟代理人  丁○○
            丙○○
上列當事人間請求債務人異議之訴事件，上訴人對於中華民國99
年1 月20日本院屏東簡易庭98年度屏簡字第587 號第一審判決提
起上訴，本院於民國99年5 月19日言詞辯論終結，判決如下：
    主  文
上訴駁回。
第二審訴訟費用由上訴人負擔。
    事實及理由
一、上訴人主張：上訴人前欲買受車牌號碼ZN-6872 號自用小貨
    車（下稱系爭車輛），與訴外人上正汽車股份有限公司（下
    稱上正公司）、訴外人僑銀國際租賃股份有限公司（下稱僑
    銀公司），於民國95年6 月15日簽訂「債權讓與暨動產抵押
    契約」，嗣因僑銀公司向臺灣士林地方法院聲請強制執行，
    經該院派員執行，解除原告占有，將上開車輛取交僑銀公司
    ，故上訴人與上正公司買賣汽車契約終止，買賣契約的債權
    已經不存在，附隨的「債權讓與暨動產抵押契約」亦已消滅
    。惟僑銀公司竟違法查封拍賣上訴人名下之不動產，並於97
    年12月1 日與被上訴人簽訂債權讓與契約，將已不存在的債
    權讓與被上訴人，由被上訴人接續強制執行程序。又僑銀公
    司違反動產擔保交易法相關規定，因債務人不履行契約而占
    有抵押物時，未於3 日內通知債務人，故僑銀公司違法執行
    ，即應停止查封拍賣上訴人名下之不動產。況僑銀公司執行
    上訴人占有之上開車輛，係在未告知上訴人之情形下，由僑
    銀公司竊走，上開車輛內尚有現金新臺幣（下同）四千餘元
    及其他私人物品，僑銀公司所為之違法行為應屬權利濫用，
    嚴重損害上訴人之權益。為此依強制執行法第14條第1 項規
    定提起債務人異議之訴，請求撤銷本院97年度執助字第551
    號強制執行程序等語，並於本院聲明：(1)原判決廢棄。(2)本
    院民事執行處97年度執助字第551 號清償票款強制執行程序
    應予撤銷。
二、被上訴人則以：上訴人與上正公司及僑銀公司所簽立之「債
    權讓與暨動產抵押契約」第13條載明：「甲方或抵押物如有
    下列任何一情形者，乙方得要求甲方立即清償全部擔保債權
    ，不受各債權契約原定清償期限之拘束，並得立即經由協尋
    取得占有抵押物，並公開拍賣：(一)未依本契約或甲、乙方間
    其他任一契約之約定按期清償債務，付息，或償付費用、稅
    捐或其他債務…」，僑銀公司取回上開車輛出售後，上訴人
    尚有148,899 元未為清償。嗣僑銀公司將對於上訴人之債權
    讓與被上訴人，被上訴人自得依法強制執行，所為執行程序
    並無違誤。並於本院聲明：上訴駁回。
三、兩造經本院整理下列不爭執事項並協議簡化爭點，結果如下
    ：
  (一)上訴人前於95年6 月間，與僑銀公司、上正公司簽訂「債權
    讓與暨動產抵押契約」，上訴人以分期付款方式向上正公司
    購買系爭車輛，上正公司同意依契約之約定，將其對上訴人
    之應收帳款及本於買賣關係對上訴人所得請求之其他一切權
    利讓與僑銀公司，上訴人亦同意此項債權讓與，上訴人並同
    意將抵押物依動產擔保交易法之規定辦理最高限額456,000
    元之第一順位動產抵押權登記予僑銀公司，以擔保僑銀公司
    在登記前已發生及登記有效期間內所生之一切債務，並經高
    雄市監理站辦竣動產抵押權登記。同時為擔保上訴人如期清
    償各個擔保債權，上訴人與連帶保證人即訴外人歐素美亦
    於95年6 月15日共同簽發票面金額為380,000 元，付款地在
    臺北市○○街78號8 樓，利息按年息20% 計算，免除做成拒
    絕證書，到期日未載之本票1 張（下稱系爭本票）交予僑銀
    公司。
  (二)「債權讓與暨動產抵押契約」約定上訴人應自95年7 月19日
    起至98年6 月19日止，分36期，每月繳付11,865元之金額。
    詎上訴人自96年10月19日起即未依約攤還本息，積欠本金達
    232,315 元，經僑銀公司多次催繳，仍未給付。
  (三)僑銀公司依「債權讓與暨動產抵押契約」之約定，於96年12
    月12日聲請臺灣士林地方法院對於上訴人占有之系爭車輛強
    制執行，經臺灣士林地方法院以96年度執字第48642 號強制
    執行，並於96年12月21日經該院解除上訴人之占有，點交僑
    銀公司占有。
  (四)僑銀公司占有系爭車輛後，於96年12月27日在信升汽車股份
    有限公司實行拍賣，經訴外人黃朝欣以115,000 元之金額拍
    定購買，且經97年度北院民認丁字第400003號認證書認證之
    。
  (五)因拍賣系爭車輛後，上訴人仍積欠僑銀公司148,899 元之本
    金，暨自96年9 月18日起之年息20% 計算之利息等金額，僑
    銀公司遂持系爭本票向臺灣臺北地方法院聲請裁定對上訴人
    與歐素美准許強制執行，經臺灣臺北地方法院以97年度票
    字第27846 號裁定准許強制執行，並於97年8 月27日裁定確
    定後，僑銀公司持系爭本票裁定暨確定證明於97年10月9 日
    向臺灣高雄地方法院聲請對上訴人與歐素美強制執行，經
    臺灣高雄地方法院以97年度執字第103313號受理後，囑託本
    院以97年度執助字第551 號清償票款強制執行事件受理在案
    。
  (六)嗣僑銀公司與被上訴人於97年10月21日簽訂債權讓與契約，
    將對於上訴人之債權及各項相關權利，自97年12月1 日起，
    全數出讓移轉與被上訴人，而由被上訴人向本院97年度執助
    字第551 號清償票款強制執行事件聲請陳報續行執行。
四、兩造爭執事項：上訴人提起本件債務人異議之訴有無理由？
  (一)按執行名義成立後，如有消滅或妨礙債權人請求之事由發生
    ，債務人得於強制執行程序終結前，向執行法院對債權人提
    起異議之訴。如以裁判為執行名義時，其為異議原因之事實
    發生在前訴訟言詞辯論終結後者，亦得主張之，強制執行法
    第14條第1 項定有明文。又強制執行法第14條第1 項規定之
    債務人異議之訴，須主張執行名義成立後，有消滅或妨礙債
    權人請求之事由發生，始得為之。所謂消滅債權人請求之事
    由，係指足以使執行名義之請求權及執行力消滅之原因事實
    ，如清償、提存、抵銷、免除、混同、債權之讓與、債務之
    承擔、解除條件之成就、和解契約之成立，或類此之情形，
    始足當之。至所稱妨礙債權人請求之事由，則係指依執行名
    義所命之給付，罹於不能行使之障礙而言（最高法院94年台
    上字第671 號裁判意旨參照）。
  (二)經查，依「債權讓與暨動產抵押契約」約定：「甲方（按指
    上訴人）以分期付款方式向丙方（按指上正公司）購買本契
    約第一條所載之車輛，丙方茲同意依本契約之約定將其對甲
    方之應收帳款及本於買賣關係對甲方所得請求之其他一切權
    利讓與乙方（按指僑銀公司），甲方及連帶保證人亦同意此
    項債權讓與，甲方且同意將抵押物依動產擔保交易法之規定
    辦理最高限額新臺幣肆拾伍萬陸仟元之第一順位動產抵押權
    登記予乙方，以擔保對乙方在登記前已發生及登記有效期間
    內所生之一切債務…」，有該契約書在卷可按，是上訴人原
    與上正公司間有分期付款買賣契約關係存在，並由上正公司
    將其對上訴人之價金債權讓與僑銀公司，並登記僑銀公司為
    動產抵押權人。又上訴人自96年10月19日起即未依約攤還本
    息，積欠本金已達232,315 元，經僑銀公司取回系爭車輛並
    經拍賣結果，上訴人仍積欠僑銀公司148,899 元本息尚未清
    償之事實，業如前述，上訴人自仍應依上開買賣契約履行清
    償價金之義務，是上訴人主張系爭車輛經拍賣後，僑銀公司
    對於上訴人之債權已告消滅一節，尚屬無據，不足採信。又
    上開價金債權之性質並非不得轉讓，上訴人亦無與僑銀公司
    特約禁止轉讓，則僑銀公司自非不得將對於上訴人之價金債
    權讓與被上訴人，而被上訴人亦已將債權讓與之事實通知上
    訴人，有存證信函及掛號回執各1 件附於本院97年度執助字
    第551 號清償票款強制執行事件卷宗可稽，上訴人亦不爭執
    曾經收受該項債權讓與之通知，依民法第297 條第1 項規定
    ，堪認已對於上訴人生債權讓與之效力，是被上訴人接續僑
    銀公司聲請本院97年度執助字第551 號清償票款強制執行事
    件續為執行，所為執行程序尚無違誤。末查，上訴人主張系
    爭車輛內尚有現金及私人物品，僑銀公司未經通知上訴人，
    係屬違法執行一節，雖據證人余愛雄於本院證述：車內50元
    的零錢很多，大約還有4,000 元及其它送貨的物品如銀絲捲
    ，還有ETC 的機器，當時我與上訴人要去送貨，發現車子不
    見後，僑銀公司有告訴上訴人拿100,000 元出來就可將車子
    拿回去，但是也沒有找到車子，之後僑銀公司與上訴人協議
    將錢匯入帳戶，才將車子歸還，但因為沒有看到車子，所以
    也沒有匯錢等語，惟僑銀公司究有無違法執行？尚非本件債
    務人異議之訴所能審究，亦與被上訴人係受讓僑銀公司對於
    上訴人之價金債權而續為強制執行無關，且上訴人對於僑銀
    公司有無損害賠償請求權？亦非屬妨礙或消滅被上訴人權利
    之事由，上訴人據以提起債務人異議之訴，即嫌無據。
五、綜上所述，被上訴人既對於上訴人有債權存在，並依法續為
    強制執行，上訴人復未能舉證有何消滅或妨礙債權人請求之
    事由發生，是上訴人提起本件債務人異議之訴，於法無據，
    應予駁回。原審為上訴人敗訴之判決，核無不合，上訴意旨
    指摘原判決不當，求為廢棄，非有理由，應予駁回。
六、本件事證已臻明確，兩造其餘主張、陳述、攻擊防禦方法，
    經審酌後認於本判決結果不生影響，爰不一一論述，附此敘
    明。
七、據上論結，本件上訴為無理由，依民事訴訟法第436 條之1
    第3 項、第449 條第1 項、第78條，判決如主文。
中    華    民    國    99    年    6     月    2     日
                  民事第二庭    審判長法  官  張世賢
                                      法  官  蔡嘉裕
                                      法  官  陳威宏
正本係照原本作成。
不得上訴。
中    華    民    國    99    年    6     月    3     日
                                      書記官  陳勃諺

司法院資訊處製作；財團法人民間司法改革基金會備份。
